臺灣高等法院刑事判決　　　　　　　　95年度上訴字第4285號
上　訴　人
即　被　告　甲○○
指定辯護人　本院公設辯護人郭書益
上列上訴人因違反槍砲彈藥刀械管制條例案件，不服臺灣臺北地
方法院，95年度訴字第1227號，中華民國95年10月27日第一審判
決（起訴案號：臺灣臺北地方法院檢察署95年度偵字第4420號）
，提起上訴，本院判決如下：
    主  文
原判決撤銷。
甲○○未經許可，持有可發射子彈具有殺傷力之改造手槍，處有
期徒刑年貳月，併科罰金新臺幣萬元，罰金如易服勞役，以
新臺幣臺仟元折算壹日。扣案改造手槍壹支（含彈匣壹個、槍枝
管制編號0000000000號）、金屬槍身壹支及子彈貳顆均沒收。
    事  實
一、甲○○明知未經主管機關許可，不得持有可發射子彈具有殺
    傷力之改造手槍、子彈及槍砲之主要組成零件，竟仍基於非
    法持有槍砲、彈藥及槍砲主要零件之犯意，於民國93、94年
    間某日時，在國道高速公路臺北縣林口交流道附近某處，以
    新臺幣三至五萬元之價格，向真實姓名年籍不詳、綽號「學
    中」之男子購買具殺傷力仿ＢＥＲＥＴＴＡ廠９２ＦＳ型半
    自動手槍製造之槍枝車通金屬槍管而成之改造手槍一支（槍
    枝管制編號0000000000號）、仿ＢＥＲＥＴＴＡ廠半自動手
    槍製造槍枝之金屬槍身（半成品）一支及具殺傷力口徑8.9
    ㎜金屬彈殼之土造子彈、口徑９㎜制式子彈各二顆並將之置
    放於臺北市中山區○○○路○段72巷11號1樓住處。嗣於95年
    2月11日下午4時20分，經警持搜索票至上開住處執行搜索查
    獲，並扣得上開改造手槍一支（含彈匣一個）、改造手槍之
    金屬槍身（半成品）一支（含通槍條一支）、子彈四顆（其
    中二顆已試射擊發）。
二、案經臺北市政府警察局中山分局報告臺灣臺北地方法院檢察
    署檢察官偵查起訴。
    理  由
一、按「被告以外之人於審判外之陳述，雖不符前四條之規定，
    而經當事人於審判程序同意作為證據，法院審酌該言詞陳述
    或書面陳述作成時之情況，認為適當者，亦得為證據。當事
    人、代理人或辯護人於法院調查證據時，知有第一百五十九
    條第一項不得為證據之情形，而未於言詞辯論終結前聲明異
    議者，視為有前項之同意。」，刑事訴訟法第159條之5定有
    明文。本件被告於原審法院準備程序及審理時，已表示對於
    檢察官所提各項證據方法之證據能力並無意見，本院審酌上
    開各該證據均非非法取得之證據，並無證據力明顯過低之情
    形，復經本院於審判期日就上開證據進行調查、辯論，依法
    自有證據能力，合先敘明。
二、上訴人即被告甲○○對於上揭事實，於警訊及檢察官第一次
    偵查時均自白不諱。惟其於檢察官第二次偵查時改口稱，扣
    案之槍彈是一個叫余志芳的朋友所寄放，大概在92或93年間
    寄放，當時並不知道裡面是何東西，余說是一個朋友「學中
    」寄放的，約一年後余來向我借錢時才告訴我寄放的是槍彈
    ，意思是將那些東西押在我那做為借款的抵押，我才知悉余
    寄放的是槍彈（偵卷第115頁）。其於原審審理時供稱：「
    朋友余至方（音譯）因為欠我三、四萬元，在92、93年時於
    林口交流道附近交給我一個袋子，不知道要做什麼，我就先
    寄放朋友那邊，後來才又拿回中山北路那邊，時間我忘記了
    ，我隔了差不多2~3個月以後才發現裡面是槍與子彈」（原
    審卷95年9月22日筆錄）。於本院審理時供稱「當初是余志
    芳欠我錢，他要我先拿著一個包包（他說東西是「學中」的
    ），後來我在車上打開的時候，我知道是槍彈，但是他們已
    經走了，我當初的想法只是希望余志芳趕快還我錢，我東西
    還他」（本院卷第28頁）。查被告事後翻異初供，而其所供
    余志芳借錢之時間，其知道該包包內是槍彈之時間，先後互
    異，已難認該供述為真實。被告於本院審理時供稱有去找上
    手，但是他已經往生了（本院卷第27頁反面），於偵查中稱
    ：余志芳的電話遺失了，後來就聯絡不到了，地址也不清楚
    （偵卷第115頁）。被告所稱之「學中」已死亡，而余志芳
    無從聯絡，是否真有此人無從查考。被告於本院審理時稱其
    所述經過情形，有陳佑昌目睹云云，惟歷經警訊原審偵審多
    時，從未提及陳佑昌其人，且無從與余志芳對質，因本件事
    證已明，無傳喚之必要，附此敘明。綜此，被告初供其係向
    「學中」購買扣案槍枝與子彈，應可採信，其事後辯稱受余
    志芳之託寄藏槍彈與事實不符，核無可採。此外復有證人林
    國照於警訊時證稱扣案槍彈為被告所有，而該扣案物經送內
    政部警政署刑事警察局鑑定，結果認改造手槍機械性能良好
    ，可供擊發適用子彈使用，認具殺傷力，扣案二顆土造子彈
    為金屬彈頭，經試射一發，可擊發，認具殺傷力，制式子彈
    二顆，認均具殺傷力，改造手槍半成品，認係仿BERETTA 廠
    半自動手槍製造槍枝之金屬槍身，有該局95年4月18日刑鑑
    字第0950021166號鑑定書及照片在偵查卷可證，另有扣案上
    開槍、彈在卷可稽。本件事證明確，被告犯行洵堪認定，應
    予依法論科。
三、查被告行為後，刑法於94年2月2日公布，並於95年7月1日施
    行。按行為後法律有變更者，適用行為時之法律，但行為後
    之法律有利於行為人者，適用最有利於行為人之法律，修正
    後之刑法第2條第1項定有明文。此條規定乃與刑法第1條罪
    刑法定主義契合，而貫徹法律禁止溯及既往原則，係規範行
    為後法律變更所生新舊法律比較適用之準據法，是刑法第2
    條本身雖經修正，但刑法第2條既屬適用法律之準據法，本
    身尚無比較新舊法之問題，應一律適用裁判時之現行刑法第
    2條規定以決定適用之刑罰法律。又本次刑法修正之比較新
    舊法，應就罪刑有關之共犯、未遂犯、想像競合犯、牽連犯
    、連續犯、結合犯，以及累犯加重、自首減輕暨其他法定加
    減原因（如身分加減）與加減例等一切情形，綜其全部罪刑
    之結果而為比較（最高法院95年度第8次刑庭會議決議可資
    參照）。經查：
（一）本件被告行為時之槍砲彈藥刀械管制條例第8條第4項之法
      定刑為「三年以上十年以下有期徒刑，併科新臺幣七百萬
      元以下罰金」、同條例第12條第4項之法定刑為「五年以
      下有期徒刑，併科新臺幣三百萬元以下罰金」、同條例第
      第13條第4項之法定刑為「六個月以上五年以上有期徒刑
      ，並科新臺幣三百萬元以下罰金」。又依被告行為時之刑
      法第33條第5款規定：罰金為一元以上。是被告行為時應
      併科罰金刑之法定最低刑度部分，經折算為新臺幣後，均
      為新臺幣三元以上。而95年7月1日公布施行之刑法第33條
      第5款規定：罰金為新臺幣一千元以上。就併科罰金刑法
      定最低刑度部分，比較新、舊法之結果，被告行為時之舊
      法對其較為有利。
（二）又被告行為時，刑法第42條第2項前段規定：「易服勞役
      以一元以上三元以下折算一日。」，被告行為時之易服勞
      役折算標準，業據修正前罰金罰鍰提高標準條例第2條前
      段規定（現已刪除），就其原定數額提高為一百倍折算一
      日，則被告行為時之易服勞役折算標準，應以銀元一百元
      以上三百元以下折算一日，即新台幣三百元以上九百元以
      下折算一日。惟95年7月1日修正公布施行之刑法第42條第
      3項前段規定：「易服勞役以新臺幣一千元、二千元或三
      千元折算一日。」，比較修正前後之易服勞役折算標準，
      以修正後之規定，較有利於被告。
（三）上開修正後刑法第33第5款之規定，乃係就刑法分則各編
      及其他刑事犯罪所定罰金刑之刑罰法律效果之變更，而修
      正後刑法第42條第3項之規定，乃係就刑罰裁量之易刑處
      分之變更，此均屬刑事制裁法律規定之變更，自應依修正
      後刑法第2條第1項規定，綜合全部罪刑之結果，整體為「
      從舊從輕」之比較，因被告所涉犯槍砲彈藥刀械管制條例
      第8條第4項、第12條第4項、第13條4項之罪，上開三罪有
      併科罰金刑之處罰，依修正後刑法第33條第5款規定，其
      法定罰金刑之最低數額雖有提高，惟因修正後刑法第42條
      第3項有關刑罰裁量之易刑處分，攸關人身自由自屬較有
      利於被告，本案在「罪刑綜合比較原則」下，依修正後刑
      法較為有利，是依「擇用整體性原則」，本件論罪科刑應
      依刑法第2條第1項後段規定，適用修正後刑法之規定。
四、被告未經許可，持有扣案之可發射子彈具有殺傷力改造手槍
    及子彈，核其所為，係犯槍砲彈藥刀械管制條例第8條第4項
    之未經許可持有改造手槍罪及同條例第12條第4項之未經許
    可持有子彈罪。又未經主管機關許可，不得持有槍砲之主要
    組成零件，而手槍之槍身，業經內政部於86年11月24日以（
    86）臺內警字第867063號公告為槍砲之主要組成零件，核被
    告未經主管機關許可，持有槍砲之主要構成零件之行為，係
    違反槍砲彈藥刀械管制條例第13條第4項之持有槍砲之主要
    組成零件罪（檢察官此部分漏載法條）。被告以一持有行為
    ，同時持有改造手槍一支、子彈四顆及手槍之金屬槍身一支
    ，為想像競合犯，應從一重依槍砲彈藥刀械管制條例第8條
    第4項之未經許可持有改造手槍罪處斷。
五、原審因而予以論罪科刑，固非無見。惟查公訴人起訴被告係
    持有上開各物，原甚正確。原審徒以被告事後翻異之詞而認
    其係寄藏各該物品，認定事實自屬有誤。又原判決未於理由
    中論及槍枝及子彈具有殺傷力，亦有未洽。被告上訴認其係
    受寄槍枝，且供出上手，圖邀減輕其刑，經核雖無理由，惟
    原判決既有可議，自應由本院將之撤銷改判。爰審酌被告犯
    罪後就持有槍枝、子彈之事實於偵查之初即坦承不諱，且被
    告持有槍枝並未實際將槍枝取出使用、對社會尚未造成實際
    損害，另衡量被告犯罪之動機、目的、犯罪時所受之刺激、
    犯罪之手段、智識程度、犯罪所生之危險或損害、犯罪後之
    態度等一切情狀，判處有期徒刑年貳月，併科罰金新台幣
    萬元，並就併科罰金部分諭知易服勞役之折算標準，以新
    臺幣臺仟元折算一日。扣案具殺傷力之仿ＢＥＲＥＴＴＡ廠
    ９２ＦＳ型半自動手槍製造之改造手槍一支（槍枝管制編號
    0000000000號）、仿ＢＥＲＥＴＴＡ廠半自動手槍製造槍枝
    之金屬槍身（半成品）一支及子彈二顆，為違禁物，應依刑
    法第38條第1項第1款之規定宣告沒收。另扣案之子彈二顆，
    均經內政部警政署刑事警察局鑑定試射擊發用罄，均失其子
    彈之性質而無殺傷力，有前開槍彈鑑定書在卷可參，均非違
    禁物，爰不另為沒收之諭知，併此陳明。
據上論斷，應依刑事訴訟法第369條第1項前段、第364條、第299
條第1項前段，槍砲彈藥刀械管制條例第8條第4項、第12條第4項
、第13條第4項，刑法第11條前段、第2條第1項後段、第55條、
第42條第3項前段、第38條第1項第1款，判決如主文。
本案經檢察官鄭富銘到庭執行職務。
中　　華　　民　　國　　96　　年　　1 　　月　　26　　日
　　　　　　　　　刑事第十二庭  審判長法　官   蔡永昌
　　　　　　　　　　　　　　　　      法　官   張正亞
　　　　　　　　　　　　　　　　      法　官   陳榮和
以上正本證明與原本無異。
如不服本判決，應於收受送達後十日內向本院提出上訴書狀，其
未敘述上訴之理由者並得於提起上訴後十日內向本院補提理由書
（均須按他造當事人之人數附繕本）。
                                      書記官   劉麗芬
中　　華　　民　　國　　96　　年　　1 　　月　　29　　日
附錄論罪條文：
槍砲彈藥刀械管制條例第8條第4項
未經許可，持有、寄藏或意圖販賣而陳列第一項所列槍枝者，處
三年以上十年以下有期徒刑，併科新臺幣七百萬元以下罰金。
槍砲彈藥刀械管制條例第12條第4項
未經許可，持有、寄藏或意圖販賣而陳列子彈者，處五年以下有
期徒刑，併科新台幣三百萬元以下罰金。
槍砲彈藥刀械管制條例第13條第4項
未經許可，持有、寄藏或意圖販賣而陳列第一項所列零件者，處
六月以上五年以下有期徒刑，併科新台幣三百萬元以下罰金。
